臺灣新竹地方法院刑事判決　　　　　　　　　　　　　九十二年度易字第六六號
　　公　訴　人　臺灣新竹地方法院檢察署檢察官
　　被　　　告　甲○○
右列被告因傷害案件，經檢察官提起公訴（九十二年度偵字第三八七號），本院判決
如左：
    主    文
甲○○無罪。
    理    由
一、公訴意旨略以：甲○○於民國九十一年十二月二十三日下午三時許，在新竹縣寶
    山鄉大崎村華邦安居新建工程工地內，因施工糾紛與丁○○發生爭執，甲○○竟
    基於傷害他人身體之犯意，出拳毆打丁○○，致丁○○受有頭部撕裂傷之傷害，
    因認被告甲○○涉犯刑法第二百七十七條第一項之傷害罪嫌云云。
二、按被告未經審判證明有罪確定前，推定其為無罪；又犯罪事實應依證據認定之，
    無證據不得認定犯罪事實；再檢察官就被告犯罪事實，應負舉證責任，並指出證
    明之方法；另不能證明被告犯罪者，應諭知無罪之判決，刑事訴訟法第一百五十
  四條、第一百六十一條第一項、第三百零一條第一項分別定有明文。次按在訴訟
    上用以證明事實之證據，須於通常一般之人均不致於有所懷疑，而得確信其為真
    實之程度者，始得據以為有罪之認定，倘其證明尚未達到此一程度，而有合理之
    懷疑性存在，致使無從為有罪之確信時，即應為無罪之判決；又告訴人之指訴係
    以使被告受刑事訴追為目的，是其陳述是否與事實相符仍應調查其他證據以資審
    認，最高法院七十六年臺上字第四九八六號、五十二年臺上字第一三○○號分別
    著有判例可資參照。
三、公訴人認被告甲○○涉有前開傷害犯行，係以告訴人丁○○之指訴、證人乙○○
    、己○○、戊○○之證詞，及告訴人受傷之診斷證明書等為其主要論據。訊據被
    告甲○○固坦認有於右揭時、地，與告訴人丁○○因所承包之工程與施工請款一
    事發生口角爭執，然堅決否認有何傷害犯行，辯稱：伊沒有出拳打告訴人，是別
    人打的，伊的頭也被打傷等語。經查：
（一）告訴人於警、偵訊時指訴：被告、被告之弟乙○○（經臺灣新竹地方法院檢察
      署檢察官為不起訴處分確定）及另一名姓名、年籍不詳之成年男子共同毆傷他
      ，當時是被告先出手揮拳打他，他閃避後，該等三人就一起衝過來把他打倒在
      在地上等語（見臺灣新竹地方法院檢察署九十二年度偵字第三八七號偵查卷第
      七頁反面、第三十六頁），嗣後於本院行交互詰問時並進一步證述其受傷情形
      ：被告出拳從他的頭部打過來，他有閃過，診斷書臉部右上額頭處受的傷是一
      個人打的，沒有看到是誰打的，不確定診斷書的傷是誰打的，而身體其他部位
      均沒有傷等語（見本院卷第九十六、九十八頁），告訴人雖指訴被告有出拳作
      勢揮打告訴人之頭部，然亦被告訴人閃避而未擊中，是被告果有如告訴人所指
      訴之揮拳動作，實不可能造成告訴人頭部受傷，又觀諸告訴人係受有臉部撕裂
      傷之傷害，此有衛生署新竹醫院九一診字第二九三二六號診斷證明書乙紙在卷
      可稽（見上開偵查卷第十二頁），該傷勢僅一處，顯係一個人單獨所為，此節
      亦為告訴人陳述在卷，而告訴人又無法確定其所受之上開傷害，確係被告所為
      ，且告訴人亦自承身體其他部位均未受傷等情，是自告訴人所陳受傷情形及其
      所受傷勢觀之，尚無法據以推論告訴人所受之傷害係被告所為。從而，告訴人
      上開指訴，實難遽為不利於被告之認定。
（二）證人即被告與告訴人發生口角爭執時在場之工人己○○於警、偵訊時證述：當
      時被告、告訴人與被告之弟乙○○在討論工作上的事情，先起口角爭執，後來
      推來推去，何人先動手並不知道，但沒有看到被告有毆打告訴人等語（見上開
      偵查卷第九頁反面、第十一頁反面、第四十六頁），嗣後於本院行交互詰問時
      亦具結證稱：當時大家在那裡喝酒，之後發生糾紛，有互相推擠，有看到被告
      及告訴人互罵並推來推去，是為了工程的事情，當時沒有看到他們打架等語（
      見本院卷第七十、七十五頁），另一在場之目擊證人戊○○於偵查中證述：「
      （九十一年十二月二十三日當日你是否在工地？）是，我當日休假，到工地向
      甲○○請款，大家在該處喝酒，丁○○稱【你的工作做好那麼久，現在才來請
      款，阿頓，你的錢向許仔請款，我的向誰請】，甲○○即稱【我與阿頓的事，
      關你什麼事】，接著雙方發生口角，並互相拉扯，我上前去將他們拉開。」、
      「（何人先動手？）我不知道，我們原圍坐在四方桌，是丁○○先站起來質問
      甲○○為何罵他，甲○○也站起來，說【關你什麼事】，接著他們走到我後面
      ，我即起身將他們拉開。」、「（雙方拉扯時，是否均跌倒在地？）是。」等
    語（見上開偵查卷第五十三頁），是證人己○○、戊○○之證詞，充其量僅能
      證明被告與告訴人當日原係坐在一起喝酒，嗣因工程請款乙事發生口角爭執，
      其間縱有互相推擠拉扯等情，然均未能明確指證告訴人所受之傷害確係被告所
      為，自不得作為被告有為右揭傷害犯行之積極證據。
（三）又告訴人於本院行交互詰問時具結稱：「（你不是被壓著在地上打臉部朝下，
      為何臉部會有傷痕？）當時是被壓住但是頭有抬起來。」、「（頭抬起來離地
      面多少？）臉還是朝下，但是脖子有抬起來，離地面幾公分，我沒有概念。」
      等語（見本院卷第九十八頁），告訴人自陳所受傷之情形，亦與證人戊○○前
      揭被告與告訴人拉扯時均跌倒在地等證言不符，是告訴人指訴被告有為本件傷
      害犯行，憑信性即屬有疑，尚難採為對被告不利之認定。
（四）證人即當時在場之被告之弟乙○○於歷次訊問時均陳述被告與告訴人有發生口
      角糾紛等語，迄未提及被告有毆打告訴人之情事，姑不論證人與被告係二親等
      旁系血親之雙胞胎兄弟關係，其證言之證明力如何，惟告訴人之指訴及證人己○○、戊○○之證詞，均無法作為認定被告犯罪之證據，已如前述，是證人乙○○證稱被告與告訴人發生口角爭執，被告並未毆打告訴人一節，尚非全然不
      可採信。
（五）另告訴人所提之診斷證明書，僅能證明告訴人有於前揭時間受傷並赴醫診治等
      事實，告訴人既無法明確指訴其所受傷害確係由被告所為，觀諸告訴人之傷僅
      有一處，並佐以告訴人所自陳受傷情形及證人己○○、戊○○之證詞，再再均
      無法遽以認定告訴人所受前揭傷害係被告所為。綜上所述，公訴人引為被告犯
      罪證據之資料，容有合理之懷疑性存在，致本院無從為有罪之確信。此外，復
      查無其他積極事證足認被告甲○○確有公訴意旨所指之傷害犯行，揆諸前揭說
      明，自應為被告無罪之諭知。
四、至公訴人於本院審理論告時主張：縱認被告並未親自動手打人，也與加害人有犯
    意之聯絡，仍應論以傷害罪之共同正犯云云，惟查：同謀共同正犯之成立，必係
    以自己共同犯罪之意思，與他人為犯罪意思之聯絡，而推由其中一部分人實施犯
    罪之行為者，始足該當，本件告訴人雖指訴遭被告、被告之弟乙○○及另一名姓
    名、年籍不詳之成年男子共同毆打，惟被告之弟乙○○所涉傷害犯嫌，已經不起
    訴處分確定，此有臺灣新竹地方法院檢察署檢察官九十二年度偵字第三八七號不
    起訴處分書可按，告訴人及當日在場之人均無法明確指訴該姓名、年籍不詳之成
    年男子究係何人，是有無該第三人之存在，容有懷疑，亦不得據以認定該姓名不
    詳之男子即為下手實施本件傷害犯行之人，是既無從查證本件傷害犯行之下手實
    施者，即無法逕論被告為傷害罪之同謀共同正犯，公訴人上開主張，容有誤會。
    另被告於本院行準備程序時聲請傳訊證人戊○○，證人戊○○經本院二次合法傳
    喚均未到庭，證人戊○○既於偵查中已具結證述明確，本院審理時亦已傳訊證人
    乙○○、己○○及告訴人丁○○，是認無再行傳喚證人戊○○之必要，被告亦於
    本院審理時撤回上開調查證據之聲請（見本院卷第一○四頁），均附此敘明。
據上論斷，應依刑事訴訟法第三百零一條第一項，判決如主文。
本案經檢察官丙○○到庭執行職務。
中      華      民      國    九十三    年      三      月     十九     日
                              臺灣新竹地方法院刑事第四庭
                                  審判長法  官  王  紋  瑩
                                        法  官  馮  俊  郎
                                        法  官  蔡  欣  怡
右正本證明與原本無異。
如不服本判決，應於判決送達後十日內向本院提出上訴狀( 應附繕本 )，上訴於臺灣
高等法院。
                                        書記官  鄭  敏  郎
中      華      民      國    九十三    年      三      月     十九     日
